【裁判字號】    97,訴,774
【裁判日期】    980115
【裁判案由】    強盜等
【裁判全文】
臺灣新竹地方法院刑事判決               97年度訴字第774號
公  訴  人  臺灣新竹地方法院檢察署檢察官
被      告  甲○○
                    （另案在臺灣新竹監獄執行中）
指定辯護人  李晉安律師
被      告  己○○
                    樓
指定辯護人  本院公設辯護人  丙○○
上列被告等因強盜等案件，經檢察官提起公訴（96年度偵字第55
86號），本院判決如下：
    主  文
甲○○共同毀越門扇竊盜，累犯，處有期徒刑年貳月。又共同
傷害人之身體，累犯，處有期徒刑壹年陸月。減為有期徒刑玖月
。應執行有期徒刑年拾月。
己○○共同毀越門扇竊盜，累犯，處有期徒刑貳年拾月。又共同
傷害人之身體，累犯，處有期徒刑壹年肆月。減為有期徒刑捌月
。應執行有期徒刑年肆月。
    事  實
一、甲○○前有六次竊盜前科，最近一次係於民國93年間因妨害
    自由案件，經本院於93年6 月15日以93年度竹北簡字第119
    號判處有期徒刑3 月，於93年7 月5 日確定；又於93年間因
    違反毒品危害防制條例案件，經本院於93年10月1 日以93年
    度竹北簡字第196 號判處有期徒刑6 月，於93年10月25日確
    定，嗣經本院於94年1 月3 日以93年度聲字第901 號裁定應
    執行有期徒刑8 月確定，並於94年5 月15日縮刑期滿執行完
    畢。
二、己○○前曾於86年間因犯竊盜罪，經本院於89年1 月25日以
    89年度易字第132 號判處有期徒刑1 年，於89年3 月27日確
    定；又於87年間因違反藥事法及槍砲彈藥刀械管制條例案件
    ，經臺灣高等法院於89年9 月5 日以89年度上訴字第102 號
    分別判處有期徒刑6 月及2 年、併科罰金新臺幣100000元，
    嗣並確定，上揭案件經本院於90年8 月20日以90年度聲字第
    2062號裁定應執行有期徒刑3年2月，併科罰金新臺幣100000
    元確定，並於89年11月30日入監執行，於92年3 月13日假釋
    出監，假釋期間自94年11月8 日起算，至95年8 月31日期滿
    ，未經撤銷假釋而視為刑期執行完畢。
三、甲○○及己○○均不知悔改，乃共同基於意圖為自己不法所
    有之意思聯絡及行為分擔，於95年11月8 日15時10分許，由
    甲○○駕駛己○○所有車牌號碼2H—3678號自用小客車，前
    往丁○○位於新竹縣新豐鄉○○村○○街82之1 號住處，共
    同以不詳且並無積極證據足資認定為兇器之工具（未扣案）
    破壞後面鐵門後侵入之，二人即分別徒手竊得丁○○所有小
    哈雷機車1 部、金嗓伴唱主機1 部、消音器1 台及麥克風3
    支等物並均搬運出屋外後，分別置於上開自用小客車內，甲○○及己○○又分別竊得金嗓伴唱主機1 部、無線麥克風主
    機1 台並正欲放置在前述自用小客車上時，為駕駛輕型機車
    前來之丁○○之妹妹戊○○發現，戊○○即以其所駕駛之前
    開輕型機車，擋在甲○○所駕駛之上開自用小客車後方，甲○○竟駕駛上開自用小客車倒車衝撞上開機車，己○○為便
    於甲○○所駕駛之前開自用小客車脫離現場，遂下車欲將上
    開已遭撞倒之前揭輕型機車牽離原地，並欲進入甲○○所駕
    駛之上開自用小客車副駕駛座而離去，戊○○因不欲甲○○
    及己○○離去，乃趁上開自用小客車右前車門未關閉時，捉
    住己○○之衣服，欲阻止甲○○及己○○離去，同時戊○○
    之弟弟乙○○亦上前抱住戊○○並使力，亦欲阻止渠等離開
    ，詎甲○○及己○○均為脫免逮捕，明知戊○○業已拉住己○○之衣服及攀住車門，乙○○亦已抱住戊○○並使力，均
    欲阻止渠等離開，若渠等不停車仍繼續駕駛而拖行戊○○及
    乙○○，可預見戊○○及乙○○勢必會因而受傷，而其發生
    並不違背渠等本意，而基於傷害他人身體之未必故意，並均
    基於共同犯意聯絡及行為分擔，甲○○仍駕駛上開自用小客
    車繼續倒車，拖行戊○○及乙○○約50公尺（2 個電桿間之
    距離），致使戊○○受有兩上臀右腹部挫傷瘀血、左胸挫傷
    、左膝擦挫傷之傷害（傷害戊○○部分未據戊○○提出告訴
    ）；乙○○則受有左大腿上部及髖關節部刺裂傷合併感染及
    背部、左上肢、左大腿、左小腿、右前臂、右小腿擦傷之傷
    害，戊○○及乙○○因而放手，甲○○乃駕駛上揭自用小客
    車搭載己○○而加速逃逸。己○○則於95年11月8 日18時許
    ，持上揭所竊得之金嗓點歌機1 部，至不知情之陳兆夫所經
    營位於新竹市○○路○ 段16號舊貨站販售，得款新臺幣（下
    同）3000元。嗣為警循線查獲，並扣得小哈雷機車1 部、金
    嗓伴唱主機1 部、無線麥克風主機1 臺、消音器1 臺及麥克
    風3 支等物（均已發還）。
四、案經丁○○及乙○○訴由新竹縣政府警察局竹北分局報請臺
    灣新竹地方法院檢察署檢察官偵查起訴。
    理  由
壹、程序部分：
一、按被告以外之人於審判外之陳述，雖不符前四條之規定，而
    經當事人於審判程序同意作為證據，法院審酌該言詞陳述或
    書面陳述作成時之情況，認為適當者，亦得為證據；當事人
    、代理人或辯護人於法院調查證據時，知有第一百五十九條
    第一項不得為證據之情形，而未於言詞辯論終結前聲明異議
    者，視為有前項之同意，刑事訴訟法第159 條之5 定有明文
    。查本件被告甲○○之辯護人於本院準備程序除陳稱：證人
    戊○○及乙○○於警詢所為陳述，證人即同案被告己○○於
    警詢時所為陳述，均屬於審判外陳述，無證據能力；證人即
    同案被告己○○於偵訊時之陳述，因未經具結，無證據能力
    ；又被告己○○之辯護人於本院準備程序時除陳稱：證人戊○○及乙○○於警詢中之陳述，均屬於審判外陳述，無證據
    能力等語外，餘對檢察官所提其他各項證據方法之證據能力
    均表示並無意見（見本院卷第51、52、60頁背面），而本院
    審酌除辯護人等所陳述上情外之其餘各該證據均依法定程序
    作成，且經本院審判期日就上開證據進行調查、辯論，並未
    發現有不當取供之情事，故認宜作為本件犯罪之證據，有證
    據能力，核先敘明。
二、次按刑事訴訟法第159 條第1 項規定：「被告以外之人於審
    判外之言詞或書面陳述，除法律有規定者外，不得作為證據
    」；其立法本旨係以證人於審判外之言詞或書面陳述，屬於
    傳聞證據，此項證據，當事人無從直接對於原供述者加以詰
    問，以擔保其真實性，法院亦無從直接接觸證人而審酌其證
    言之憑信性，違背直接審理及言詞審理之原則，除具有必要
    性及信用性情況之除外者外，原則上不認其有容許性，自不
    具證據能力；至所謂具有必要性及信用性情況者，例如刑事
    訴訟法第159 條之1、之2、之3、之4、之5 情形，仍例外認
    其有證據能力，然此乃係指法院未於審判期日傳喚相關證人
    到庭，案件僅能依靠該等證人於審判外之陳述以為判斷之情
    形，始需就該等審判外供述證據嚴格依照刑事訴訟法第159
    條之1 至之5 所定要件一一檢視各該證人之供述，作為證據
    之資格。倘法院已經依據當事人聲請傳喚證人到庭接受檢辯
    雙方之交互詰問，則法院既已透過直接、言詞審理方式檢驗
    過該證人之前之證詞，當事人之反對詰問權亦已受到保障得
    以完全行使之情況下，該等審判外證據除有其他法定事由（
    例如：非基於國家公權力正當行使所取得或私人非法取得等
    ，而有害公共利益，即以一般證據排除法則為判斷），應認
    該審判外供述已得透過審判程式之詰問檢驗，而取得作為證
    據之資格，亦即其審判外供述與審判中供述相符部分，顯然
    已經構成具備可信之特別情狀，當然有證據資格（實務上之
    作用常為引用該等陳述與審判中陳述相符，強化該證人供述
    之可信度），其不符部分，作為檢視審判中所為供述可信與
    否之彈劾證據，當無不許之理，甚者，其不符部分倘係於司
    法警察、檢察事務官調查中之供述，作為認定被告犯罪與否
    或不構成犯罪與否之證據，亦僅需依照刑事訴訟法第159 條
    之2 規定，斟酌其審判外供述作成外部環境、製作過程、內
    容、功能等情況認為之前供述較為可信，即可取得證據資格
    ，而作為認定事實之證據資格，有最高法院94年度臺上字第
    2507號、95年臺上字第2515號判決意旨足資參照。查證人戊○○、乙○○及同案被告己○○等人，均經本院於審判期日
    傳喚到庭，行交互詰問程序，直接言詞審理檢視其證詞，並
    給予被告及辯護人等詰問之機會，且再提示前揭證人等之上
    開警詢筆錄之要旨，由被告及辯護人等依法辯論，故上揭證
    人等於警詢時之陳述，當然已取得作為證據之資格，而有證
    據能力。
三、又按刑事訴訟法第158 條之3 規定：「證人、鑑定人依法應
    具結而未具結者，其證言或鑑定意見，不得作為證據。」所
    謂「依法應具結而未具結者」，係指檢察官或法官依刑事訴
    訟法第175 條之規定，以證人身分傳喚被告以外之人（證人
    、告發人、告訴人、被害人、共犯或共同被告）到庭作證，
    或雖非以證人身分傳喚到庭，而於訊問調查過程中，轉換為
    證人身分為調查時，此時其供述之身分為證人，則檢察官、
    法官自應依本法第186 條有關具結之規定，命證人供前或供
    後具結，其陳述始符合第158條之3之規定，而有證據能力。
    若檢察官或法官非以證人身分傳喚，而以共犯、共同被告身
    分傳喚到庭為訊問時，其身分既非證人，即與「依法應具結
    」之要件不合，縱未命其具結，純屬檢察官或法官調查證據
    職權之適法行使，當無違法可言。而前揭不論係本案或他案
    在檢察官面前作成未經具結之陳述筆錄，係屬被告以外之人
    於偵查中向檢察官所為之陳述，本質上屬於傳聞證據，基於
    保障被告在憲法上之基本訴訟權，除該被告以外之人死亡、
    身心障礙致記憶喪失或無法陳述、滯留國外或所在不明而無
    法傳喚或傳喚不到、或到庭後拒絕陳述等情形外，如已經法
    院傳喚到庭具結而為陳述，並經被告之反對詰問，前揭非以
    證人身分而在檢察官面前未經具結之陳述筆錄，除顯有不可
    信之情況者外，依刑事訴訟法第159 條之1 第2 項，仍非不
    得為證據，不能因陳述人未經具結，即一律適用本法第158
    條之3 之規定，排除其證據能力，有最高法院97年度臺上字
    第1373號判決、97年度臺上字第483 號判決、96年度臺上字
    第3527號判決意旨可資參照。經查，被告己○○於96年10月
    9 日偵訊時，係由檢察官以被告身分而非以證人身分加以訊
    問，其身分既非證人，即非刑事訴訟法第186 條第1 項前段
    所指「依法」有具結義務之人，即與同法第158條之3「依法
    應具結」之要件不合，縱未命其具結，依前揭說明，亦無違
    法可言。又本院於審理時業使被告己○○於證人之地位而為
    具結陳述，並給予被告甲○○及其辯護人充分行使詰問權之
    機會，參照前開最高法院判決意旨，自不得因其於偵查中以
    被告身分所為之陳述，未經具結而認無證據能力，且應認被
    告甲○○詰問權之欠缺已於審判中行使而予補正。又被告己○○先前於偵查中向檢察官之供述，依其筆錄形式觀察，經
    核並無任何顯不可信之情況，依刑事訴訟法第159 條之1 第
    2 項規定，亦得作為證據。
貳、認定犯罪事實所憑之證據及認定之理由：
一、訊據被告甲○○固對確有於上揭時間駕駛被告己○○所有車
    牌號碼2H—3678號自用小客車，搭載被告己○○，前往告訴
    人丁○○位於上址之住處，有將告訴人丁○○所有如事實欄
    所述財物搬至前揭自用小客車上，之後，被害人戊○○騎乘
    輕型機車前來，並將該機車停放在其所駕駛前來之上揭自用
    小客車後面，其有倒車將該機車撞倒，被告己○○有下車將
    該機車牽離，之後被害人戊○○有拉被告己○○之衣服，告
    訴人乙○○也有喊不要跑，其有繼續往後看並倒車，之後逃
    跑等情坦承不諱，被告己○○固對確有將其所有車牌號碼2H
    —3678號自用小客車交由被告甲○○駕駛，並搭乘該自用小
    客車，於上揭時間前往告訴人丁○○位於上址之住處，其確
    有竊得告訴人丁○○所有之前述財物，之後被害人戊○○騎
    乘輕型機車前來，並將該機車停放在上揭自用小客車後面，
    被告甲○○駕駛上揭自用小客車倒車，撞倒該機車後，其有
    下車將該機車牽離，以便讓被告甲○○能夠駕駛該自用小客
    車搭載其一併逃逸，而被害人戊○○有抓住其衣服，後來其
    就搭乘被告甲○○所駕駛之上揭自用小客車而逃跑了。嗣有
    於前述時地將所竊得之金嗓點歌機1 部販售予證人陳兆夫等
    情供述不諱，惟被告甲○○矢口否認有何竊盜及傷害犯行，
    被告己○○則矢口否認有何傷害犯行，被告甲○○辯稱：我
    從頭到尾都不知道要去偷，己○○是找我要去幫忙搬東西，
    他說那是他親戚的，是後來告訴人戊○○回來我才知道是竊
    盜。後來看到己○○與戊○○拉扯，我會害怕，所以開車離
    開，我也不知道戊○○及乙○○會受傷這麼嚴重云云。被告
    己○○則辯稱：我從頭到尾都沒有碰到戊○○或乙○○，當
    時甲○○駕駛車子順勢往後退，車門已經關了，戊○○從車
    窗好像有拉到我的衣服，感覺只有2 、3 秒的時間就放手，
    戊○○及乙○○就用跑的追我們的車，也沒有拉到車門，我
    不知道為何他們兩人受那麼多傷云云。
二、經查：
（一）被告甲○○於上揭時地，駕駛前述自用小客車，搭載被告
      己○○前往該處，以如事實欄所述方式破壞告訴人丁○○
      位於上址之住處後面鐵門後，均侵入該處，並竊得如事實
      欄所述財物，放置在前揭自用小客車內，並再竊得金嗓伴
      唱主機1 部及無線麥克風主機1 台，且欲放置在前述自用
      小客車上時，為騎乘輕型機車前來之被害人戊○○發現，
      被害人戊○○乃將上揭機車停放在該自用小客車後面，遭
      已入內駕駛該自用小客車之被告甲○○倒車撞倒，原已上
      車之被告己○○亦下車將該機車牽離，被害人戊○○乃趁
      該自用小客車右前車門未關閉時，捉住被告己○○之衣服
      ，告訴人乙○○亦上前抱住被害人戊○○及欲拉被告己○○，惟被告甲○○仍駕駛上揭自用小客車繼續倒車，因而
      拖行被害人戊○○及告訴人乙○○約50公尺（2 個電桿間
      之距離），致使被害人戊○○及告訴人乙○○分別受有如
      事實欄所述傷害，被害人戊○○及告訴人乙○○因而放手
      ，被告甲○○遂駕駛上揭自用小客車搭載被告己○○而離
      去。嗣後，被告己○○於前述時地，將所竊得之金嗓點歌
      機1 部，以3000元之價格，出售予證人陳兆夫等情，業據
      告訴人丁○○於警詢時指訴失竊情節在卷（見96年度偵字
      第5586號卷【以下簡稱第55 86 號偵卷】第27至30頁），
      並為證人即被害人戊○○及告訴人乙○○於歷次警詢、偵
      訊及本院審理時均證述綦詳（見第55 86 號偵卷第17至22
      、24、25頁），且為證人陳兆夫於警詢時證述明確（見第
      5586號偵卷第31、32頁），復為被告己○○坦承己身確有
      為上揭竊盜犯行（見第5586號偵卷第12、13頁），及被告
      甲○○供述其有於前述時地在場，並將前述財物放入上開
      自用小客車內等情不諱（見第5586號偵卷第7 、8 頁），
      此外，亦有新竹縣警察局竹北分局受理刑事案件報案三聯
      單1 份、新竹縣警察局竹北分局贓物認領保管單1 份、讓
      渡證書1 份、天主教耕莘醫院醫療體系財團法人天主教湖
      口仁慈醫院所出具之診斷證明書2 份、指認資料2 份、指
      認照片2 幀、查獲、失竊物品及現場照片共22幀、車籍查
      詢—基本資料詳細畫面1 份、財團法人天主教湖口仁慈醫
      院97年12月2 日（97）湖仁醫病字第617 號函及病情說明
      資料1 份等附卷足稽（見第5586號偵卷第34至41、43至53
      頁、本院卷第68、69頁）。
（二）被告甲○○雖辯稱：我不知道是竊盜，是己○○叫我去幫
      他搬東西云云。然查被告甲○○確係於上揭時間和被告己○○一同前往如事實欄所述地點竊取告訴人丁○○所有財
      物等情，業據被告己○○於警詢時供稱：我與甲○○一同
      從新庄子遊藝場出發至新竹縣新豐鄉○○街82之1 號，當
      時交通工具是我的自用車，車號是2H—3678號，我們將車
      輛駛入被害人住宅前院，後來破壞門鎖後一同進入，我們
      先翻箱倒櫃要找現金，因該住家內沒有貴重物品，就將現
      場一組六小臺的伴唱機（包括音響設備）一同搬走，我又
      看到一臺小型摩托車，當時甲○○先搬三臺伴唱機上車，
      我則搬小型摩托車上車，我們2 人又一起進入住宅內要將
      剩的三臺伴唱機搬上車，被害人剛好返家，就大喊捉賊，
      我就直接將手上的三臺音響設備往後丟，跟甲○○就往車
      上跑，甲○○跑往駕駛座，我跑往右前座，想快點離開現
      場。（當時是何人選定作案目標？）作案目標是甲○○選
      定的，我當時因為欠錢，所以是我提議要去行竊的等語，
      當時我與甲○○真的只想要竊取財物，因為甲○○要交小
      孩子的錢，而我要交醫藥費，真的沒想到被害人會臨時回
      來等語，及於偵訊時供述：我跟甲○○一起去，開車號36
      78號的車，是我所有，甲○○從後門進入，我也一樣從後
      門進入，我們想進入行竊，甲○○知道我們到該處就是行
      竊，被害人處後門門鎖有被破壞。竊得物品後有搬到車內
      ，要走時，被人家發現。（被幾人發現？）屋主，好像有
      3 人發現，告訴人就喊抓賊等語明確（見第5586號偵卷第
      12、13、15、59頁），而被告己○○與被告甲○○並無怨
      隙，是以被告己○○已無挾怨報復故虛構情節以誣指被告
      甲○○之動機，況且被告己○○於歷次警詢及偵訊時均未
      曾否認己身所為上揭竊盜犯行，已如前述，足見其更無藉
      誣指被告甲○○有參與上開竊盜犯行而推諉己身刑事責任
      之舉，從而苟非被告甲○○確有與被告己○○基於共同犯
      意聯絡而為上揭竊盜犯行，被告己○○又何有必要於警詢
      及偵訊時均供述被告甲○○確有參與本案竊盜犯行？而證
      人即被害人戊○○於警詢時已證述：當時是有2 名小偷，
      進入我姊姊丁○○家中行竊，我發現時，小偷正在搬我姊
      姊家的音響，我問他幹甚麼，其中1 名小偷有拿手中竊得
      的音響朝我丟，但沒丟到等語（見第5586號偵卷第17、18
      頁），及於本院審理時證稱：我看到被告2 人又在搬東西
      ，己○○先出來，接著是甲○○出來，我看到2 個人都有
      拿東西。丁○○的住處有3 個門，我在對面看到他們從屋
      子裡面搬東西出來。他們是各人搬各人的東西，己○○在
      前面，甲○○在後面，後來我到現場時，他們2 人已經又
      進去裡面，之後我看到他們還有說有笑搬東西出來。他們
      各搬音響，那是組裝的音響，原來是一層一層組起來的，
      我知道他們搬的就是音響的組件。（你從你姊姊住處對面
      看到你姊姊的住處時，你看到被告2 人從門內出來，是從
      哪一個門出來？）從小鋁門出來，他們就是從小鋁門一前
      一後走出來，小鋁門的寬度就是一般的普通鋁門等語綦詳
      （見本院卷第87、88頁），核與被告己○○前開所供述當
      時係竊取音響，且和被告甲○○均進入告訴人丁○○位於
      上址之住處內分別搬出財物等情大致相符，益徵被告己○○前揭所供述內容確為實情而堪採信。被告甲○○雖於本
      院審理時辯稱：是己○○要找我去幫忙搬東西，他說那是
      他親戚的云云，然被告甲○○於本院審理時亦自承：我不
      知道是甚麼親戚，己○○並沒有告訴我，也沒有看到親戚
      出來，我也不確定那是他的親戚，我沒有問等語明確（見
      本院卷第33頁背面），則被告甲○○在並未追問係何親戚
      、為何要搬動該財物、要搬去何處、要搬取物品有何及數
      量等細節，現場又無任何他人在場之情況下，被告甲○○
      又如何確定被告己○○所告知係為親戚所有之物且係有權
      可以搬取一節係屬真實？而被告己○○到達上揭案發地點
      後，係從該處後面鐵門進入等情，已如前述，則苟真被告
      己○○確係有權搬取上揭財物，又為何並非從正門堂而皇
      之入內，而卻係從後門進入？凡此種種，均有所疑，是以
      被告甲○○此部分所辯，實為事後卸責之詞，無足採信。
      至被告己○○於本院審理時附和被告甲○○上揭所辯述內
      容，而供稱：甲○○不知道要去偷。當時是一位綽號小黑
      之人告訴我被害人家有音響可以搬，我一時起貪念，找甲○○去幫我搬。我到案後，會講作案目標是甲○○選定的
      是因為警察叫我要配合被害人所講的去講，我當時是想推
      給甲○○云云，已和其於警詢及偵訊時所為供述互相矛盾
      ，而被告己○○自警詢、偵訊以迄本院準備程序時均從未
      提及尚有綽號小黑之人，則苟真確有綽號小黑之人，被告
      己○○為何始終未提及？又遍查卷內證人戊○○、丁○○
      及乙○○之警詢筆錄內容，渠等從未提及係被告甲○○選
      定證人丁○○住處為作案目標等情，則又豈有如被告己○○所供述係警方說要配合被害人說詞，故才於警詢時供稱
      作案目標是被告甲○○選定等語之情形？況且，被告己○○自始至終對其所為竊盜犯行均坦白承認，已如前述，又
      何有如其所辯係為將責任推給被告甲○○才會於警詢如此
      供述之理？從而足認被告己○○事後於第二次偵訊及本院
      審理時所為上揭供述，均認屬事後迴護被告甲○○之詞，
      並非實情，亦不足採信。
（三）再查，證人戊○○於警詢時證述：我就直接以我所騎乘的
      機車擋住小偷駕駛車輛的後方，小偷有用車子衝撞該機車
      ，之後小偷將他開的車子往前開，右前座的那名男子下車
      要將我擋住他們去路的機車牽走，我不給他牽。之後下車
      的那個小偷上車準備要離去時，我就趁他車門未關好時，
      他當時是坐在車子的座位上，我就捉住右前座的那個小偷
      的衣服，不給他們離去，之後開車的就將車子開動，將我
      拖行，在這期間，我弟弟乙○○也有來幫忙，可是他也是
      被車子拖行等語，及於偵訊時證稱：他們要走，我不讓他
      們走，將我機車打橫放在他們車後，其中有一理平頭男子
      下車，要將我機車拖走（該機車已被撞倒在地上）。後來
      該男子有上車，車門還沒有關，我拉住該男子，開車的人
      就將車後退，將我拖行約有2 個電線桿間之距離，我被拖
      行時，我弟弟有來幫忙，也被拖行等語（見第5586號偵卷
      第17、18、64頁），暨於本院審理時證述：我的機車擋住
      自小客車，甲○○倒車，撞倒機車，己○○就下車把機車
      牽離，我不讓他走，就先去拉他，跟他發生拉扯，我跟他
      都跌倒，然後他起身上車，甲○○把車後退，但右邊車門
      沒有關，我就起身上前，先用雙手要抓己○○的胸前，但
      是他撥開，我的雙手就抓住車門，車子仍然在後退當中，
      這時我弟弟也來了，但是是在我後面，他一來有抓住車門
      ，後來我被車子一直拉後退，我弟弟也被車子拉後退，就
      變成是被拖行，後來我跟我弟弟都跌倒，我弟弟墊在我下
      面等語明確（見本院卷第87頁），又證人乙○○於警詢時
      證稱：我下樓時剛好看到1 名偷東西的小偷跟我姊姊戊○○在拉扯，另有1 名小偷開車，我就上前幫我姊姊拉該位
      小偷，我與戊○○就被車子拉扯而倒地等語，及於偵訊時
      證述：1 個歹徒在車上開車，另1 人坐在右前座，但是車
      門來不及關，他跟我姊姊戊○○在拉扯，當時車子已經在
      後退中，我靠近他們，想叫他停車，他反而越開越快，我
      也有受傷等語（見第5586號偵卷第25、65頁），暨於本案
      審理時證述：我出來時看到右前車門開著，車子在行進間
      ，戊○○還站著，與對方拉扯，我就跑到那裡，看到戊○○被門卡住，好像是被拉著走倒退，我想救我姊姊，就被
      我姊姊撞倒，我姊姊就壓在我身上，我是左側貼在地上整
      個被拖著走等語明白（見本院卷第91頁背面、92、93頁）
      ，互核大致相符。被告二人雖以上揭情詞置辯，然案發當
      時被告二人即因遭證人戊○○發覺渠等所為竊盜犯行，因
      而亟欲逃離現場，至於證人戊○○則欲阻止被告等人離開
      ，是以即在上揭自用小客車右前車門處與被告己○○有所
      拉扯，被告甲○○則駕駛上揭自用小客車倒車等情，均已
      如前述，從而斯時正坐在上揭自用小客車副駕駛座之被告
      己○○對於證人戊○○已拉住車門，證人乙○○亦自後抱
      住證人戊○○，而均遭被告甲○○所駕駛並持續倒車之上
      揭自用小客車拖行一節當知之甚明；又被告甲○○於本院
      審理時亦自承：我當時倒車時，看後面，我就坐在駕駛座
      上，頭往窗戶後面看，就是坐在駕駛座這邊頭右轉往窗戶
      後面看等情不諱（見本院卷第118 頁背面），而證人乙○○於當時有喊叫等情，亦為證人乙○○證述甚詳（見本院
      卷第92頁），足見被告甲○○在駕車倒退當時，經由其向
      右邊轉頭即朝證人戊○○及乙○○當時所處上揭自用小客
      車右前車門邊位置處觀看，以及所聽見證人乙○○之叫聲
      等情觀之，亦足以知悉證人戊○○當時已拉住被告己○○
      及攀住車門，接著證人乙○○亦隨之抱住證人戊○○之情
      形。從而被告二人既均明知上情，顯均足以預見若不停車
      ，仍持續倒退，證人戊○○及乙○○勢必因而受傷，渠等
      卻猶仍基於欲趕快逃跑之共同目的，被告己○○並叫被告
      甲○○趕快把車開走（見本院卷第113 頁背面），被告甲○○亦繼續駕車倒退，並致證人戊○○及乙○○均遭該自
      用小客車拖行約2 個電線桿之距離，並終受有如事實欄所
      述傷害，是以被告二人顯具有傷害人身體之未必故意，彰
      彰明甚。被告二人上揭所辯，亦顯係事後圖卸之詞，均不
      足採信。至證人乙○○於本院審理時雖證稱：當時開車之
      人是己○○，坐在副駕駛座之人是甲○○等語，與實際狀
      況不符，然證人乙○○係於97年12月8 日至本院作證，斯
      時距離案發時間即95年11月8 日已相隔2 年餘，況且證人
      乙○○於案發當時係在證人戊○○後面，抱住證人戊○○
      ，而被告甲○○則係正在駕車後退，是以證人乙○○於案
      發當時均未與被告2 人面對面過，而其又係自證人戊○○
      身後抱住證人戊○○後，遭被告甲○○駕駛前揭自用小客
      車倒退因而被拖行，且身體受創嚴重，顯見證人乙○○當
      時之心情係處在緊張之狀態，從而其於本院審理接受詰問
      ，要指認何人為駕駛上揭自用小客車之人、何人為坐在副
      駕駛座之人時，其憑藉相隔2 年餘、案發當時心情緊張又
      未和被告二人面對面過等情況下之殘存記憶而指認，因而
      記憶有誤而錯指被告己○○即為駕車之人，被告甲○○為
      坐在副駕駛座之人等情，亦屬人之常情。然證人乙○○對
      其餘案發經過情形之證述內容，與其於警詢及偵訊時所為
      證述內容大致相符等情，有證人乙○○歷次警詢、偵訊及
      本院審理筆錄在卷足參，從而自難僅從前述證人乙○○誤
      指認一節，即遽認其於本院審理時所為證詞內容不可採信
      ，自不待言。
（四）綜上所述，被告二人所為上揭犯行事證明確，均堪認定，
      應予依法論科。
三、核被告甲○○及己○○所為，均係犯刑法第321 條第1 項第
    2 款之加重竊盜罪及刑法第277 條第1 項之傷害罪。被告二
    人就上揭犯行，具有犯意聯絡及行為分擔，應予分論併罰。
    至公訴意旨雖認被告二人所為均係犯刑法第329 條之準強盜
    罪，並以一行為又造成告訴人乙○○受有上揭傷害，應從一
    重論以準強盜罪等語（見本院卷第47頁）。惟按刑法第329
    條之規定旨在以刑罰之手段，保障人民之身體自由、人身安
    全及財產權，免受他人非法之侵害，以實現憲法第8 條、第
    22條及第15條規定之意旨。立法者就竊盜或搶奪而當場施以
    強暴、脅迫者，僅列舉防護贓物、脫免逮捕或湮滅罪證三種
    經常導致強暴、脅迫行為之具體事由，係選擇對身體自由與
    人身安全較為危險之情形，視為與強盜行為相同，而予以重
    罰。至於僅將上開情形之竊盜罪與搶奪罪擬制為強盜罪，乃
    因其他財產犯罪，其取財行為與強暴、脅迫行為間鮮有時空
    之緊密連接關係，故上開規定尚未逾越立法者合理之自由形
    成範圍，難謂係就相同事物為不合理之差別對待。經該規定
    擬制為強盜罪之強暴、脅迫構成要件行為，乃指達於使人難
    以抗拒之程度者而言，司法院大法官會議釋字第630 號解釋
    已闡釋甚明。本件被告二人均堅詞否認有何以暴力侵害證人
    戊○○及乙○○之行為，而證人戊○○於案發當時和坐在副
    駕駛座之被告己○○互有拉扯，並攀住車門，隨即抵達該處
    之證人乙○○則抱住證人戊○○，二人均遭被告甲○○所駕
    駛之上揭自用小客車拖行等情，固如前述，然證人戊○○於
    本院審理時已證述：（當時你拉住車門，為何不放手？）因
    為我姊姊已經被偷很多次，所以我不能讓那些人走，而且也
    要等我弟弟來。（妳弟弟已經來了，為何還不放手？）因為
    當時已經被卡住了，後來我弟弟『啊』一聲我才放手，因為
    被拖行時，我弟弟墊在我後面，所以過程中我都不覺得痛，
    我比較不嚴重，我弟弟比較嚴重。（你胸部如何受傷？）我
    是胸口受傷，整塊瘀青，我不知道怎麼受傷的等語在卷（見
    本院卷第87頁背面），證人乙○○則於本院審理時證述：那
    時候我姊姊跟副駕駛座的人有在拉扯，我有上前，我有拉，
    當時我姊姊已經被卡住，我要去拉我姊姊，我也因此被卡住
    ，後來我叫我姊姊放手，我姊姊一放手，車子還是在拖，我
    們還是被卡住，我後來掉到水溝裡等語甚詳（見本院卷第92
    頁），足認被告二人當時雖基於共同犯意聯絡之下由被告甲○○駕車倒退，因而拖行證人戊○○及乙○○，然被告等人
    並無任何朝向證人戊○○及乙○○為強暴或脅迫之舉動，且
    證人戊○○係因不欲被告等人逃逸，方與被告己○○拉扯，
    進而攀住車門，證人乙○○亦係因不欲被告等人逃逸及為拉
    開證人戊○○，是以上前抱住證人戊○○，顯見證人戊○○
    及乙○○並未因被告等人所為脫逃行為而達於難以抗拒之程
    度，是以依前揭說明，自與刑法第329 條之準強盜罪之構成
    要件有間。公訴意旨認被告二人上揭犯行係犯刑法第329 條
    之準強盜罪，尚有未洽，然其基本社會事實同一，應變更起
    訴法條。又被告甲○○前曾於93年間因妨害自由案件，經本
    院於93年6 月15日以93年度竹北簡字第119 號判處有期徒刑
    3 月，於93年7 月5 日確定；又於93年間因違反毒品危害防
    制條例案件，經本院於93年10月1 日以93年度竹北簡字第
    196 號判處有期徒刑6 月，於93年10月25日確定，嗣經本院
    於94年1 月3 日以93年度聲字第901 號裁定應執行有期徒刑
    8 月確定，並於94年5 月15日縮刑期滿執行完畢；又被告己○○前曾於86年間因犯竊盜罪，經本院於89年1 月25日以89
    年度易字第132 號判處有期徒刑1 年，於89年3 月27日確定
    ；又於87年間因違反藥事法及槍砲彈藥刀械管制條例案件，
    經臺灣高等法院於89年9 月5 日以89年度上訴字第102 號分
    別判處有期徒刑6 月及2 年、併科罰金新臺幣100000元，嗣
    並確定，上揭案件經本院於90年8 月20日以90年度聲字第20
    62號裁定應執行有期徒刑3 年2 月，併科罰金新臺幣100000
    元確定，並於89年11月30日入監執行，於92年3 月13日假釋
    出監，假釋期間自94年11月8 日起算，至95年8 月31日期滿
    ，未經撤銷假釋而視為刑期執行完畢等情，有臺灣新竹地方
    法院檢察署刑案資料查註紀錄表及臺灣高等法院被告全國前
    案紀錄表各1 份在卷足稽，被告等人於前案執行完畢後5 年
    以內故意再犯本件有期徒刑以上之罪，應均論以累犯，並均
    依法加重其刑。爰審酌被告甲○○前曾有六次竊盜前科，其
    中於94年12月12日所為攜帶兇器竊盜犯行，並於得手後，經
    被害人發現，出手欲逮捕，被告為脫免逮捕，竟出手毆打被
    害人成傷，嗣被害人撤回傷害告訴，此案並經臺灣高等法院
    於97年4 月3 日以97年度上更（一）字第9 號判處有期徒刑
    3 年確定等情，有前述臺灣高等法院被告全國前案紀錄表1
    份及臺灣高等法院上揭案號之刑事判決1 份在卷足參，被告
    甲○○卻未記取教訓，猶仍為本案犯行，被告二人犯罪動機
    、目的、手段、情節，被告二人均年輕力壯，竟不思徇正常
    途徑取財，反而竊取他人所有財物、所竊得財物種類及價值
    、於遭證人等察覺時，反而藉傷害他人身體之手段以便脫逃
    ，造成告訴人丁○○財產損失，證人戊○○及乙○○身心受
    創，所生危害嚴重，被告甲○○犯後始終否認犯行，一再飾
    詞辯解，被告己○○僅坦承竊盜犯行，其餘部分亦屢屢辯解
    ，被告二人犯後態度均難謂良好，雖已與告訴人丁○○、戊○○及乙○○達成和解，賠償損失，然告訴人乙○○於本院
    審理時已陳述不願撤回告訴等語等一切情狀，分別量處如主
    文所示之刑，及定被告二人應執行之刑，以資懲儆。又被告
    二人所為傷害犯行部分，係在96年4 月24日以前所為，且非
    中華民國九十六年罪犯減刑條例第3 條所列不予減刑之情形
    ，爰就被告二人所為傷害部分依同條例第2 條第1 項第3 款
    之規定，就所宣告之有期徒刑各減其刑期二分之一，並定被
    告二人應執行之刑如主文所示，以資懲儆。又被告二人持以
    為上揭竊盜犯行所用之工具，並未扣案，且被告甲○○始終
    矢口否認犯行，被告己○○於本院審理時亦改供稱：門沒有
    鎖，直接進去云云，而矢口否認有何毀越門扇竊盜之犯行，
    為免執行之困難，爰不予宣告沒收之，附此敘明。
四、又原公訴意旨認被告二人共同傷害被害人戊○○，致其受有
    如事實欄所述傷勢，應認被告二人此部分係犯刑法第277 條
    1 項之普通傷害罪嫌。按刑法第277 條第1 項之普通傷害罪
    ，依同法第287 條之規定，需告訴乃論。又按告訴乃論之罪
    ，未經告訴，應諭知不受理之判決，並得不經言詞辯論為之
    ，此亦為刑事訴訟法第303 條第3 款、第307 條定有明文。
    經查被害人戊○○並未對被告二人提出傷害告訴等情，業據
    證人即被害人戊○○於本院審理時證述：（當時在警局時，
    對傷害部分你有沒有提出告訴？）當時沒有，因為警察沒有
    這樣問，我也沒有說要告傷害等語在卷（見本院卷第90頁背
    面），而遍查全卷，亦無任何被害人戊○○業已對被告二人
    提出刑事傷害告訴之記載，從而依前揭說明，本應就被告二
    人所涉犯傷害被害人戊○○部分諭知不受理之判決，惟此部
    分與被告二人前揭傷害告訴人乙○○並因而論罪科刑部分具
    有想像競合犯之裁判上一罪關係，爰不另為不受理之諭知，
    附此敘明。
據上論斷，應依刑事訴訟法第299 條第1 項前段、第300 條，刑
法第28條、第321 條第1 項第2 款、第277 條第1 項、第47條第
1 項、第51條第5 款，刑法施行法第1 條之1 第1 項、第2 項前
段，中華民國九十六年罪犯減刑條例第2 條第1 項第3 款、第7
條、第11條判決如主文。
本案經檢察官張嘉宏到庭執行職務。
中    華    民    國    98    年    1     月    15    日
                  刑事第一庭    審判長法  官  許翠玲
                                      法  官  楊數盈
                                      法  官  楊惠芬
以上正本證明與原本無異。
如不服本判決應於收受本判決後10日內向本院提出上訴書狀，上
訴書狀應敘述具體理由。上訴書狀未敘述上訴理由者，應於上訴
期間屆滿後20日內補提理由書狀於本院 (均須按他造當事人之人
數附繕本 )「切勿逕送上級法院」。
中    華    民    國    98    年    1     月    15    日
                                      書記官  張懿中
附錄本案論罪科刑法條全文
刑法第321 條：
犯竊盜罪而有左列情形之一者，處六月以上五年以下有期徒刑：
  一  於夜間侵入住宅或有人居住之建築物、船艦或隱匿其內而
      犯之者。
  二  毀越門扇、牆垣或其他安全設備而犯之者。
  三  攜帶兇器而犯之者。
  四  結夥三人以上而犯之者。
  五  乘火災、水災或其他災害之際而犯之者。
  六  在車站或埠頭而犯之者。
前項之未遂犯罰之。
刑法第277 條：
傷害人之身體或健康者，處三年以下有期徒刑、拘役或一千元以
下罰金。
犯前項之罪因而致人於死者，處無期徒刑或七年以上有期徒刑；
致重傷者，處三年以上十年以下有期徒刑。


司法院資訊處製作；財團法人民間司法改革基金會備份。
